---
title: "_Mazama zetta_"
subtitle: "Venado de zetta"
date: 11/10/2025
author: Héctor Ramírez-Chaves
format: html
output:
  html_document:
    theme:
      bslib: true
bibliography: refs.bib
citation:
  type: post-weblog
  container-title: "Categorización de los mamíferos de Colombia"
google-scholar: true
---

```{r}
#| include: false
#| eval: true
#| echo: false
library(bslib)
library(bsicons)
```


## Categoria  

<!-- ::: {.callout-warning}
## VU A2 cde
::: --> 

```{r}
#| include: true
#| eval: true
#| echo: false
value_box(
  title = NULL,
  value = "DD",
  # showcase = bs_icon("music-note-beamed"),
  theme = value_box_theme(bg = "#D1D1C6"),#, fg = "#000000")
  max_height="100px"
)

```

## Foto

No hay foto de _Mazama zetta_.

## Mapa

```{r}
#| include: true
#| eval: false 
#| echo: false
#| message: false
#| warning: false
#| #label: fig-line-plot
#| fig-cap: "Mapa de puntos. Datos de GBIF"
library(rgbif)
library(sf)
library(mapview)
library(tidyverse)
# Si únicamente descargará los datos de una especie ----
species1 <- c("Mazama zetta")
# Descargar datos de ocurrencia de GBIF para esta especie; Este proceso puede tomar tiempo si existen muchos puntos!
gbif_data_sp1 <- occ_search(scientificName = species1, 
                            hasCoordinate = TRUE, 
                            country = "CO",
                            limit = 20000)
# crear una tabla con los datos descargados:
dat_sp1 <- gbif_data_sp1$data |> select(scientificName,
                                        decimalLatitude,
                                        decimalLongitude,
                                        #projectId,
                                        basisOfRecord,
                                        acceptedScientificName,
                                        species,
                                        year,
                                        recordedBy) # |> 
  filter(recordedBy!="INVERSIONES PALMAROSA,VILLANUEVA CASANARE") # remove this point

# definir CRS
projlatlon <- "+proj=longlat +datum=WGS84 +no_defs +ellps=WGS84 +towgs84=0,0,0"
# convertir tabla de puntos a sf
sp_sf <- st_as_sf(x = dat_sp1,
                         coords = c("decimalLongitude",
                                    "decimalLatitude"),
                            crs = projlatlon)

mapview(sp_sf, zcol="acceptedScientificName", alpha = 0)

```



## Justificación 

Especie de amplia distribución, existe incertidumbre taxonómica por ser tratada anteriormente como una subespecie de _Mazama americana_, tiene amenazas como cacería y degradación del hábitat.





## Evaluadores:

Héctor Ramirez-Chaves, Mauricio Barbanti, Diego Gutierrez, José F. González-Maya, Bibiana Gómez, Andrés Arias-Alzate, Maria Piedad Baptiste E., Laura Nova-León, Lina M. García-Loaiza, Hector Manuel Arango, Cristian Cruz, Angélica Díaz, Elkin Noguera, Mónica Peñuela, Catalina Sánchez-Lalinde, Gabriel Pantoja, Lain E.Pardo





## References

::: {#refs}
:::
